最高法院刑事判決　　　　　　　　　　　　　　　　八十七年度台非字第一二七號
　　上訴人　最高法院檢察署檢察總長
　　被　告　甲○○
右上訴人因被告侵占案件，對於台灣高等法院中華民國八十七年一月六日第二審確定
判決（八十六年度上易字第四四九五號，自訴案號：台灣板橋地方法院八十五年度自
字第五○四號），認為違背法令，提起非常上訴，本院判決如左：
　　主  文
原判決關於違背法令部分撤銷。
　　理  由
非常上訴理由稱：「按依法應於審判期日調查之證據而未予調查者，其判決當然為違
背法令，刑事訴訟法第三百七十九條第十款定有明文。證據雖已調查而其內容尚未明
瞭者，即與未經調查無異，如遽行判決，仍屬應於審判期日調查之證據未予調查，貴
院曾以三十一年上字第八七號著為判例。又依法應於審判期日調查之證據未予調查，
致適用法令違誤而顯然於判決有影響者，該項確定判決，即屬判決違背法令，應有刑
事訴訟法第四百四十七條第一項第一款規定之適用，亦有司法院大法官會議釋字第一
八一號解釋可資參照。又刑法第七十四條規定緩刑之宣告，須以未曾受有期徒刑以上
刑之宣告或前曾受有期徒刑以上刑之宣告，執行完畢或赦免後，五年以內未曾受有期
徒刑以上刑之宣告為要件。所謂受有期徒刑以上刑之宣告者，祇須受刑之宣告確定為
已足，至是否執行，在所不問。因而前已受有期徒刑以上刑之宣告確定者，即不得於
後案宣告緩刑，復有貴院五十四年台非字第一四八號判例可按。故被告前所犯案件曾
否受有期徒刑以上刑之宣告，乃本案得否宣告緩刑之前提要件，亦即得否適用第七十
四條之基礎，自有調查之必要。經查本件被告於原審判決前曾因犯詐欺罪，經臺灣高
等法院以八十六年度上易字第七四九○號判處有期徒刑拾月，於八十六年十二月三十
日確定，有該案全卷可稽。揆諸上揭說明，被告於後案即本件原判決八十七年一月六
日判決時已不符合緩刑宣告之要件，自不得宣告緩刑。原審於審理中雖曾訊問被告前
科，但以前科表前未曾受有期徒刑以上刑之宣告（原判決誤植為「前曾受有期徒刑之
宣告」）之記載（見原判決理由二），惟查臺灣高等法院檢察署刑案資料查註記錄表
既已有被告前曾觸犯詐欺罪，經板橋地檢八十五年偵字第一九二四五號偵查（見侵占
等案件地院卷第十九頁）之記錄，原審未查明該案判決情形，有無受有期徒刑以上刑
之宣告，竟於原判決認被告符合宣告緩刑之要件而為緩刑之諭知，顯屬違法。案經確
定，爰依刑事訴訟法第四百四十一條、第四百四十三條提起非常上訴，以資糾正。」
等語。
本院按依法應於審判期日調查之證據而未予調查者，其判決當然為違背法令，刑事訴
訟法第三百七十九條第十款定有明文。而所謂「依刑事訴訟法應於審判期日調查之證
據」，指該項證據在客觀上為法院認定事實及適用法律之基礎者而言，此種證據，未
予調查，其判決為當然違背法令，已經司法院大法官會議釋字第二三八號解釋有案。
且非常上訴，乃對於審判違背法令之確定判決所設之救濟方法，依法應於審判期日調
查之證據未予調查致適用法令違誤，而顯然於判決有影響者，該項確定判決，即屬判
決違背法令，應有刑事訴訟法第四百四十七條第一項第一款規定之適用，亦經司法院
大法官會議釋字第一八一號解釋在案。次按受二年以下有期徒刑、拘役或罰金之宣告
，認為以暫不執行為適當而宣告緩刑者，以未曾受有期徒刑以上刑之宣告或前受有期
徒刑以上刑之宣告，執行完畢或赦免後，五年以內未曾受有期徒刑以上刑之宣告者為
要件，刑法第七十四條定有明文。且判決前曾受有期徒刑以上刑之宣告確定者，即不
合於緩刑條件，至於前之宣告刑已否執行，在所不問。故被告曾否受有期徒刑以上刑
之宣告，乃本案得否宣告緩刑之前提要件，自應依職權予以調查；倘被告曾受有期徒
刑以上刑之宣告確定而不符合緩刑之要件者，如事實審未詳加調查，遽予宣告緩刑，
致適用法令違誤而顯然於判決有影響者，即屬刑事訴訟法第三百七十九條第十款之範
圍，其判決當然為違背法令。本件被告甲○○曾因詐欺罪，經臺灣板橋地方法院檢察
署檢察官提起公訴（八十五年度偵字第一九二四五號），嗣經臺灣高等法院於民國八
十六年十二月三十日判處有期徒刑拾月，同時確定（八十六年度上易字第七四九○號
），此有臺灣高等法院八十六年度上易字第七四九○號偵審卷全卷可稽。則本件原審
於八十七年一月六日判決時被告已不符合緩刑宣告之要件，自不得宣告緩刑；乃竟未
予調查，竟認被告符合宣告緩刑之要件而為緩刑之諭知，揆諸前開說明，其判決當然
為違背法令。案經確定，非常上訴意旨執以指摘，洵有理由，惟原判決此項違誤，尚
非不利於被告，應由本院將原判決關於違背法令部分撤銷，以資糾正。
據上論結，應依刑事訴訟法第四百四十七條第一項第一款前段，判決如主文。
中      華      民      國    八十七    年      五      月    二十一    日
                              最高法院刑事第一庭
                                  審判長法官  楊  文  翰
                                        法官  陳  正  庸
                                        法官  陳  世  雄
                                        法官  楊  商  江
                                        法官  洪  文  章
      右正本證明與原本無異
                                              書  記  官
中      華      民      國    八十七    年      五      月    二十六    日
